【裁判字號】    99,台上,7368
【裁判日期】    991125
【裁判案由】    妨害自由等罪
【裁判全文】
最高法院刑事判決            九十九年度台上字第七三六八號
上  訴  人  范佩怡
            謝岳良
            胡謝祈
上列上訴人等因妨害自由等罪案件，不服台灣高等法院中華民國
九十八年六月四日第二審判決（九十七年度上訴字第二三四二號
，起訴案號：台灣板橋地方法院檢察署九十六年度偵字第九一四
九號），提起上訴，本院判決如下：
  主  文
上訴駁回。
  理  由
一、關於謝岳良、胡謝祈部分：
按刑事訴訟法第三百七十七條規定，上訴於第三審法院，非以判
決違背法令為理由，不得為之。是提起第三審上訴，應以原判決
違背法令為理由，係屬法定要件。如果上訴理由書狀並未依據卷
內訴訟資料，具體指摘原判決不適用何種法則或如何適用不當，
或所指摘原判決違法情事，顯與法律規定得為第三審上訴理由之
違法情形，不相適合時，均應認其上訴為違背法律上之程式，予
以駁回。本件上訴人謝岳良上訴理由略以：(一)、共同被告陳陽德
等人於審判中，經交互詰問之結果，所證各情大致相符，具有可
信性，原審捨此不採，反採信該等證人於警詢及偵查中之陳述為
論罪之依據，其採證顯非適法。(二)、共同被告林欣樺之選任辯護
人已爭執證人丁秋雪、潘玉山於偵查中陳述之證據能力，事實審
法院未命該共同被告到庭，命具結並踐行詰問之程序，已有未洽
；且該證人警詢及偵查中之證詞，諸多「好像」、「覺得」、「
可能」揣測之詞；丁秋雪、陳揚仁、潘宜典與潘玉山更未親歷其
境，原審逕以該等證人於偵查中陳述為犯罪之論據，自非有當。
(三)、伊迫於無奈，始同意警員搜索車輛，上開搜索所取得之證據
，應排除其證據能力，原審未予排除，亦未說明不予排除之理由
，同有未當。又陳義文於原審出庭時審判長未命其具結，亦未於
筆錄上簽名，其證言應無證據能力。(四)、案發地點人來人往，附
近路口又設有監視器，夜晚時分更見警網巡邏，伊不可能長時間
剝奪告訴人之行動自由而不被發現，為明真相，曾於民國九十七
年六月三十日請求勘驗現場，原審未加調查，亦未說明不予調查
之理由，均欠允當。(五)、伊與陳義文、陳德陽、林欣樺、范佩怡
等人，或皆不相識，或僅為短時間之交往，不可能共為犯罪之謀
議，伊僅於工作之餘，前往小歇紅茶店吃飯，不知他人之間發生
債務糾紛，無參與犯罪行為之分擔，原審未以嚴格證據，證明伊
之犯行，率以共同正犯論處罪刑，自不足以昭折服云云。上訴人
胡謝祈上訴意旨略稱：(一)、伊於告訴人陳義文為提款及轉帳作業
後始到達現場，其間未與告訴人交談，亦無對告訴人施加恐嚇等
情，已據告訴人證述在卷：且伊與陳義文、陳德陽、林欣樺、范
佩怡等人並不相識，無從互為犯罪行為之謀議與行為之分擔，原
審論以妨害自由之共同正犯，但未敘明憑以認定之依據，亦未就
告訴人上開有利之證詞說明不予採納之理由，有判決不備理由之
違法。(二)、證人即案發地點之餐廳員工宋佳怡、黃智勇均證稱：
胡謝祈是前來用餐，不知其間發生糾紛之詳情，亦未見一干人有
爭吵情事，且一般人不可能於人來人往之餐廳為犯罪行為之可能
。謝岳良於偵查中已陳稱：其於警詢中之陳述，非出於任意性，
原審以該證人於警詢中之供述為認定犯罪事實之依據，自非允當
云云。
惟查原判決認謝岳良、胡謝祈有原判決事實欄所載之剝奪他人行
動自由之犯行，係以謝岳良、胡謝祈所為部分不利於己之自白，
核與共同被告陳德陽、范佩怡、曾文彥、林世廷、胡謝祈等人之
陳述大致相符，並參酌證人林欣樺、潘玉山、丁秋雪、告訴人陳
義文之證述，及相關通聯紀錄、本票、現金保管條、告訴人身分
證影本、健保卡影本、匯款交易明細表、子彈造型金屬物二顆、
新台幣八萬元等證據，為綜合之判斷，認事證明確，因而撤銷第
一審關於謝岳良、胡謝祈妨害自由部分之科刑判決，改判仍論處
謝岳良、胡謝祈共同以恐嚇之方法，剝奪人之行動自由罪刑，已
敘明其所憑之證據與認定之理由，而以謝岳良辯稱：談判中，告
訴人自動取出身分證件，並要求伊等陪同領錢及取錢，未恐嚇及
妨害自由云云。胡謝祈辯稱：謝岳良邀約吃宵夜而赴約，其間未
見一干人爭吵，且上開餐廳為公共場所，一般人不可能於此等場
合為犯罪行為云云，如何不足以採信，於理由中詳加說明與指駁
。次按共同被告陳德陽、范佩怡、曾文彥、林世廷、胡謝祈於警
詢、偵查之陳述，謝岳良、林欣樺於偵查之陳述，雖為被告以外
之人於審判外之陳述，但事實審法院審理時，已命該等證人到庭
，命為具結及踐行詰問之程序，且合於刑事訴訟法第一百五十九
條之一第二項、第一百五十九條之二規定，原審認該等證人審判
外之陳述，為有證據能力，而據為犯罪之論據，即非無據。又告
訴人於事實審法院均到庭陳述明確，並曾命具結後始為證言，所
指內容核與事證相符，有審判筆錄可按（見第一審卷一第二０七
頁），而審判筆錄，無命被告及相關人員為簽名之明文，是事實
審法院未命告訴人為簽名，亦無違法可言。次按原審固認證人丁
秋雪、潘玉山於警詢中之陳述，為無證據能力，但以該等證人於
偵查中之供述符合刑事訴訟法第一百五十九條之一第二項之規定
，而具有證據能力之依據甚詳。又案發之後，警方人員係於謝岳
良同意之下始進行搜索，謝岳良於原審審判期日就上開搜索筆錄
，亦表示無意見（見九十六年度偵字第九一九四號卷一第一一二
頁，原審卷第一七二頁），謝岳良所指違法搜索乙節，自非有據
。而謝岳良非但於警詢中自承犯罪在卷，於偵查中亦陳明上情無
訛（見同上偵查卷第二二四頁）。是本件縱捨上開警詢中之供述
不採，於判決主旨亦不生影響。此外，刑法第三百零二條所定以
非法方法，剝奪人之行動自由，固以對被害人直接施以物理力而
達於剝奪他人行動自由為常；但如施以恐嚇，使他人心理上遭受
強制，致喪失行動自由者，亦同。查胡謝祈於夜半時分赴約，於
現場曾耳聞謝岳良揚言告訴人如逃跑，會對告訴人家人不利，並
出示子彈造型之物；范佩怡、陳德陽亦作勢毆打等強制作為，足
使人喪失行動自由；胡謝祈明知上情，繼而夥同謝岳良與告訴人
等人同至徐匯中學取款，其於行為當時就上開妨害自由之犯行，
有犯意之聯絡與行為之分擔，自屬共同正犯。至於小歇紅茶店之
員工宋佳怡、黃智勇僅於點菜、送餐時與謝岳良等人接觸，無法
窺知全貌，是該等證人片面證稱：未見謝岳良有與告訴人有吵架
或爭執等語，尚不足採為謝岳良有利之認定，已據原審敘述詳確
，核無謝岳良、胡謝祈所指之違法情形存在。由於本案事證至明
，原審未依謝岳良之請，為現場之勘驗，亦難指為違法。謝岳良
、胡謝祈上訴意旨徒就原審採證認事職權之適法行使，及原判決
已說明之事項為任意指摘，核與法律規定得為第三審上訴理由之
違法情形，不相適合。其等就妨害自由部分之上訴，為違背法律
上之程式，均應予駁回。至原判決依刑法第一百三十二條第一項
洩漏國防以外之秘密論罪部分，核屬刑事訴訟法第三百七十六條
第一款所列不得上訴於第三審之案件，既經第二審判決，自不得
上訴於第三審法院；謝岳良、胡謝祈就此部分一併提起上訴，為
法所不許，應併予駁回。
二、范佩怡部分：
查第三審上訴書狀，應敘述上訴之理由，其未敘述者，得於提起
上訴後十日內補提理由書於原審法院，已逾上述期間，而於第三
審法院未判決前仍未提出上訴理由書狀者，第三審法院應以判決
駁回之，刑事訴訟法第三百八十二條第一項、第三百九十五條後
段規定甚明。本件上訴人范佩怡因妨害行動自由部分案件，不服
原審判決，於九十八年六月十九日提起上訴，並未敘述理由，迄
今逾期已久，其於本院未判決前均仍未提出上訴理由，依上開規
定，范佩怡之上訴自非合法，應予駁回。
據上論結，應依刑事訴訟法第三百九十五條，判決如主文。
中    華    民    國  九十九  年   十一   月  二十五  日
                      最高法院刑事第四庭
                          審判長法官  陳  正  庸  
                                法官  林  秀  夫  
                                法官  林  瑞  斌  
                                法官  謝  靜  恒  
                                法官  張  清  埤  
本件正本證明與原本無異
                                      書  記  官  
中    華    民    國  九十九  年   十一   月   三十   日
                                                      K

司法院資訊處製作；財團法人民間司法改革基金會備份。
